【裁判字號】    92,交訴,76
【裁判日期】    920825
【裁判案由】    過失致死等
【裁判全文】
臺灣彰化地方法院刑事判決                          九十二年度交訴字第七六號
    公  訴  人  臺灣彰化地方法院檢察署檢察官
    被      告  丙○○
    被      告  丁○○
右列被告因過失致死等案件，經檢察官提起公訴（九十二年度偵字第一一二五號），
本院判決如左：
    主  文
丙○○從事業務之人，因業務上之過失致人於死，處有期徒刑柒月；又駕駛動力交通
工具肇事，致人死亡而逃逸，處有期徒刑柒月。應執行有期徒刑壹年。緩刑參年。
丁○○因過失致人於死，處有期徒刑參月，如易科罰金以佰元折算壹日。被訴駕駛
動力交通工具肇事，致人死傷而逃逸部分，無罪。
    事  實
一、丙○○係頂彰汽車材料行（址設彰化縣員林鎮○○路○段三六○號）之外務員，
    平日以駕駛自用小貨車送貨為業，為從事駕駛業務之人。其於民國九十一年十一
    月十五日十八時五十分許，駕駛車牌號碼七Ｈ─九七三三號自用小貨車（車主為
    詹雅真）由北往南方向沿彰化縣芳苑鄉○○村○○路（雙向二車道）行駛，途經
    芳苑鄉○○路草湖枝六十八號電桿前，明知汽車行駛時應注意車前狀況，並隨時
    採取必要安全措施，且應注意不得違規超速行駛（該路段限速六十公里），且依
    當時情形，又無不能注意之情事，竟疏於注意車前狀況，猶以時速九十公里之高
    速前進，前方適有飲酒後違規進入車道上之謝文忠（謝文忠死後經抽血檢測血液
    中酒精濃度達七二七ＭＧ／ＤＬ），丙○○閃避不及而撞擊謝文忠，丙○○於車
    禍肇事後，未採取救護或其他必要措施及報警處理，竟立即駕車逃離現場。謝文
    忠受傷後倒在車道中，適有丁○○駕駛車牌號碼七Ｈ─三八二一號自用小客，同
    向隨後駛至，同樣疏於注意車前狀況，並以時速七、八十公里速度前進，致發現
    前方謝文忠倒於地上時，已煞車不及，而高速輾過，致謝文忠頭受有胸、腹部開
    放性傷，當場死亡。惟丁○○肇事後因未察覺車禍事故，仍繼續駕駛上開車輛離
    開現場返回住處。嗣經警循線查獲，始知悉上情。
二、案經臺灣彰化地方法院檢察署檢察官據報相驗後簽分偵辦及謝文忠之妻乙○○訴
    由彰化縣警察局二林分局報請偵查起訴。
    理  由
壹、有罪部分：
一、右開過失致死事實，業據被告丙○○自白不諱，核與被害人之妻乙○○指訴情節
    相符，並有道路交通事故調查報告表及現場圖與現場照片附卷可稽，被害人謝文
    忠確因本件車禍當場死亡，亦經公訴人督同檢驗員相驗屬實，製有勘驗筆錄、相
    驗屍體證明書、驗斷書附卷可憑。按行車速度，應依標誌或標線之規定；駕駛人
    應注意車前狀況，並隨時採取必要之安全措施；汽車行駛至交岔路口，應遵守燈
    光號誌之指示；道路交通安全規則第九十三條第一項第一款、第九十四條第三項
    、第一百零二條第一項第一款分別定有明文。被告駕駛汽車，自應注意上述道路
    交通安全規則之規定。又依附卷之交通事故調查報告表所載，本件肇事時之路況
    面狀況無缺陷、無障礙物。則肇事彼時，被告丙○○亦無不能注意之情事。其竟
    疏未注意及此，而貿然超速前行致撞及謝文忠，被告等顯有過失已堪認定。雖被
    害人亦疏未注意酒後穿越道路，亦有重大過失，被告丙○○仍難辭其過失之責。
    況本件經送臺灣省彰化縣區車輛行車事故鑑定委員會鑑定結果，亦同此認定，有
    該委員會九十二年四月二十八日彰鑑字第九二○二六九號函暨所附鑑定意見書等
    在卷足憑，益證被告丙○○之行為有過失。且被告丙○○過失駕車肇事行為，與
    被害人之死亡結果間，具有相當因果關係，是被告丙○○過失致死犯行已臻明確
    。
二、被告丙○○對肇事後逃逸之犯行，雖辯稱：當時天色昏暗，對當時情形不清楚，
    不是故意要逃逸云云。惟查，被告丙○○於警、偵訊時及本院審理時均供稱有聽
    到撞擊聲，本件車禍係正面撞擊，被害人非死即傷，被告丙○○豈能諉稱不知。
    其肇事後未下車察看旋即駛離現場，所辯伊不知道有撞到人云云，要屬卸責之詞
    ，殊不足取。按汽車駕駛人駕駛汽車肇事致人受傷或死亡，應即採取救護或其他
    必要措施，並向警察機關報告，不得駛離或逃逸，道路交通管理處罰條例第六十
    二條定有明文。本件被告丙○○駕駛車輛撞擊被害人致其人車倒地，被害人非死
    即傷，被告當有此認識，其竟未採取救護或其他必要措施，並向警察機關報告，
    是被告丙○○肇事逃逸之犯行，堪以認定。
三、訊據被告丁○○坦承於當日十八時四十分許，駕駛車牌號碼七Ｈ─三八二一自用
    小客車行經肇事地段，惟矢口否認有何過失致人於死及肇事逃逸之犯行，辯稱：
 雖以七、八十公里之車速駕車行經該處，並未撞到任何人、物，也未聽見任何聲
    音，並無肇事後故意逃逸情事，不知其駕駛之自用小客車為何有血跡反應云云。
    惟查，據肇事地點南向第一支道路錄影監視器（距肇事地點約二‧五公里）所攝
    錄畫面，被告丙○○駕駛之車牌號碼七Ｈ─九七三三號自用小貨車，於當日十八
    時四十八分四十八秒通過該路口後，被告丁○○駕駛之車牌號碼七Ｈ─三八二一
    自用小客車，於當日十八時四十九分十七秒通過該路口，有翻攝照片附於警卷，
    被告丁○○所駕駛之自用小客車係尾隨被告丙○○所駕駛之自用小貨車後之第一
    部車，二車相距約二十九秒，堪認被告丙○○撞擊被害人謝文忠受傷倒地後，應
    為尾隨而來之被告丁○○駕駛之自小客車所輾過，而當場死亡。再者，被告丁○○駕駛之車號七Ｈ─三八二一自用小客車右後輪框下方、前方保險桿右部、行李
    箱右部、右前輪擋泥板等處，經警採得與謝文忠型別相同之血跡及腦漿，此有內
    政部警政署刑事警察局刑醫字第Ｚ000000000號鑑驗書附卷可佐。另證
    人即本件報案人甲○○於警訊時證稱：「我於九十一年十一月十五日十八時五十
    分，駕駛車號８Ｑ─六八二九號自小貨車，途經彰化縣芳苑鄉○○村○○路草湖
    枝六八號電線桿前，發現我的前行車車尾突然噴出一個人，我不及閃避而壓過，
    之後，我立即將車子開往路邊停車，並下車查看」等語，據前開道路錄影監視器
    所攝錄畫面所示，甲○○所駕駛之自小貨車係被告丙○○所駕駛之自小貨車第十
    部之車輛，甲○○已發現輾過謝文忠而報案處理，以該路段為雙向二車道，謝文
    忠倒在南向車道，被告丁○○自承未駛入對向車道，而其所駕駛之自小車沾有死
    者血跡，其自小客車顯然有輾過被害人，其辯稱沒有撞到人云云，要屬卸責之詞
    ，殊不足取。其超速行駛未能注意車前狀況與被告丙○○之過失共同造成被害人
    謝文忠之死亡，已堪認定。
四、核被告丙○○所為，係犯刑法刑法第一百八十五條之四肇事逃逸罪、同法第二百
    七十六條第二項業務過失致人於死罪。又被告丙○○所犯上開二罪，犯意各別，
    行為互殊，應予分論併罰。核被告丁○○所為，係犯刑法第二百七十六條第一項
    之普通過失致人於死罪。爰審酌被告丙○○肇事後，對被害人棄之不顧擅離現場
    ，並未停車加予救護，實屬非是，因過失造成被害人死亡之無可挽回後果，惟兼
    衡及被告丙○○之素行，及已與被害人達成和解（有彰化縣二林鎮調解委員會調
    解書影本一紙附卷可參），犯後態度尚佳、被害人酒後違規穿越道路為車禍肇事
    主因等一切情狀，量處如主文所示之刑，並定其應執行刑。另審酌被告丁○○否
    認犯行，迄未與被害人家屬達成和解，及被害人酒後穿越馬路遭撞倒地始被被告
    丁○○輾過等情，量處如主文所示之刑，並諭知易科罰金之折算標準。末查，被
    告丙○○未曾受有期徒刑以上刑之宣告，有台灣高等法院被告全國前案紀錄表在
    卷可按，其經此教訓，當知警惕而無再犯之虞，本院綜核各情，所宣告之刑，認
    以暫不執行為適當，併予宣告緩刑三年，以啟自新。
貳、無罪部分：
一、本件公訴及告訴意旨另略以：被告丁○○於上開時、地駕車肇事後，卻未停車對
    被害人謝文忠作緊急處理，反駕車駛離現場逃逸，經警循線追查後，通知被告到
    案說明，始查悉上情，因認被告涉有刑法第一百八十五條之四之肇事逃逸公共危
    險罪嫌云云。
二、按犯罪事實應依證據認定之，無證據不得推定其犯罪事實，又不能證明被告犯罪
    者，應諭知無罪之判決，刑事訴訟法第一百五十四條、第三百零一條第一項定有
    明文。又按事實之認定，應憑證據，如未能發現相當證據，或證據不足以證明，
    自不能以推測，或擬制之方法，為裁判基礎，最高法院四十年臺上字第八六號判
    例即同此意旨。且認定犯罪事實所憑之證據，雖不以直接證據為限，間接證據亦
    包括在內，然而無論直接證據或間接證據，其為訴訟上之證明，須於通常一般之
    人均不致有所懷疑，而得確信其為真實之程度者，始得據為有罪之認定，倘其證
    明尚未達到此一程度，而有合理之懷疑存在而無從使事實審法院得有罪之確信時
    ，即應由法院為諭知被告無罪之判決，亦有最高法院七十六年臺上字第四九八六
    號判例意旨可以參照。
三、公訴人認被告涉有肇事逃逸罪之犯行，無非以被告丁○○所駕駛之自小客車係尾
    隨在在被告丙○○後之第一部車，被告丁○○駕駛之車號七Ｈ─三八二一自用小
    客車右後輪框下方、前方保險桿右部、行李箱右部、右前輪擋泥板等處，經警採
    得與謝文忠型別相同之血跡及腦漿，認為被告對發生車禍顯然事前知情為其主要
    論據。惟訊據被告丁○○始終堅詞否認有肇事逃逸犯行，辯稱：伊不知有輾過被
    害人，對肇事致人死傷之事實並不知情，伊並無肇事逃逸等語。經查：被告丁○○以時速達七、八十公里速度行駛時，所駕駛之上開自用小客車並未因短暫之碰
    撞所產生之力道導致偏離其行進方向之影響，此參諸道路交通事故調查報告表上
    並未記載有煞車痕跡即可認定，是被告辯稱其未注意曾與撞擊物體一節，洵堪信
    為真實。且衡之常情，被告丁○○車禍肇事後其既已遠離現場，如被告丁○○知
    悉其與被害人發生碰撞之事實，何以不立即將該肇事自用小客車清洗湮滅，免於
    留待警方於五日後（九十一年十一月二十日）採證送鑑定，被告丁○○豈會不知
    如此將陷己於不利之地位，是被告所辯稱未曾聽到該碰撞聲響一節，應屬實在。
    綜上所述，被告丁○○辯稱其於車禍發生時，並未發覺被害人因車禍倒地之情形
    ，故未停車查看等語，應足採信，則揆諸前述說明，即與刑法第一百八十五條之
    四之構成要件不符。而卷附現場照片、前開道路監視器錄影帶翻攝照片等證據，
    亦僅足證明被告丁○○與被害人於右開時地發生車禍事實，均不足用以證明被告
    有肇事致人死傷而逃逸之犯行。此外，復查無其他積極證據足認被告丁○○有肇
    事逃逸犯行，則被告此部分犯罪不能證明，即應為被告無罪之諭知，庶免冤抑。
據上論斷，應依刑事訴訟法第二百九十九條第一項前段，第三百零一條第一項前段、
刑法第一百八十五條之四、第二百七十六條第第一項、二項、第四十一條第一項前段
、第五十一條第五款、第七十四條第一款，罰金罰鍰提高標準條例第一條前段、第二
條，判決如主文。
本案經檢察官吳怡盈到庭執行職務。
中      華      民      國    九十二    年      八      月    二十五    日
                                  臺灣彰化地方法院交通法庭
                                    法      官  宋  恭  良
右正本證明與原本無異。
如不服本判決，應於送達後十日內向本院提出上訴狀（須附繕本），上訴於台灣高等
法院台中分院。
告訴人或被害人對於判決如有不服具備理由請求檢察官上訴者，其上訴期間之計算係
以檢察官收受判決正本之日期為準。
                                    法院書記官  劉  玫  金
中      華      民      國    九十二    年      八      月    二十七    日
附錄論罪科刑法條
刑法第二百七十六條
因過失致人於死者，處二年以下有期徒刑、拘役或二千元以下罰金。
從事業務之人，因業務上之過失犯前項之罪者，處五年以下有期徒刑或拘役，得併科
三千元以下罰金。
刑法第一百八十五條之四：
駕駛動力交通工具肇事，致人死傷而逃逸者，處六月以上五年以下有期徒刑。


司法院資訊處製作；財團法人民間司法改革基金會備份。
